【裁判字號】    96,訴,163
【裁判日期】    970829
【裁判案由】    侵權行為損害賠償
【裁判全文】
臺灣苗栗地方法院民事判決               96年度訴字第163號
原      告  乙○○
訴訟代理人  甲○○
被      告  盈嘉通運有限公司
法定代理人  丁○○
                      現應送.
被      告  丙○○
上列當事人間請求侵權行為損害賠償事件，本院於民國97年8月
14日言詞辯論終結，判決如下：
    主  文
被告應連帶給付原告新臺幣肆拾玖萬參仟參佰貳拾捌元，及自民
國九十六年十月十四日起至清償日止，按年息百分之五計算之利
息。
原告其餘之訴駁回。
訴訟費用由被告連帶負擔四分之一，餘由原告負擔。
本判決第一項於原告以新臺幣壹拾陸萬元供擔保後，得假執行。
原告其餘假執行之聲請駁回。
    事  實
甲、原告方面
一、聲明：(1)被告應連帶給付原告新臺幣（下同）206 萬元，及
    自民國96年10月14日起至清償日止，按年息5 ％計算之利息
    。(2)願供擔保，請准宣告假執行。
二、陳述：被告丙○○於94年10月25日晚上8 時多許，駕駛車號
    X7-988號營業用半聯結車，沿國道一號中山高速公路由南往
    北方向行駛，於翌日（即26日）零時8 分許行至中山高速公
    路北向123 公里400 公尺處，本應注意汽車行駛時，應注意
    車前狀況，並隨時採取必要安全措施，適其前方外側車道有
    原告駕駛之車牌號碼DA-3109 號自用小客車，甫變換車道行
    駛於外側爬坡車道，行駛在後之被告丙○○疏未注意，竟從
    後方追撞，致前方之原告車輛失控衝撞至外側路肩護欄始停
    止，原告因此受有頭部外傷併腦震盪及牙齒斷裂，頸部挫傷
    、胸部挫傷、右肩及左腿挫傷等傷害。被告丙○○之上開業
    務過失傷害行為業經本院95年度交易字第71號刑事判決判處
    有期徒刑6 月在案，原告因其過失行為侵害身體健康，致受
    有損害，是被告丙○○自應負損害賠償責任。又被告盈嘉運
    通有限公司為被告丙○○之僱用人，亦應就此侵權行為負連
    帶賠償責任。爰依侵權行為及僱傭之法律關係，請求被告連
    帶賠償下列損害：
（一）醫療相關費用：原告因本件車禍造成頭部外傷併腦震盪、
      牙齒斷裂、頸部挫傷、胸部挫傷、右肩及左腿挫傷，經救
      護車送醫，並分別至為恭醫院、台北榮總醫院、元昌堂中
      醫診所、怡豪牙醫診所、茂林牙醫診治療，各支出救護車
      運送費7,000 元，醫療費用13,777元、25,337元、35,380
      元、222,500 元及36,100元，有救護車收費記錄及上開醫
      院之繳費收據為憑（卷一第164 、122 至150 頁）。原告
      另於住院期間支付膳食及醫療用品費用共4,740 元，有美
      德耐商行、便利超商領鮮自助餐、誠品股份有限公司之發
      票可證（卷一第152 至162 頁）。是被告應連帶賠償原告
      上開費用344,834 元。
（二）增加生活所需費用：本件車禍致原告身心受創，赴醫治療
      皆須以計程車代步，在家休養期間及回診皆須他人陪伴，
      茲就增加生活支出費用部分，分述如下：
    (1)自94年11月9 日起至96年5 月3 日止之就診期間，車資及
      醫院停車費共計44,545元，有計程車收據及停車發票可憑
      （卷一第167 頁至231 頁）。
    (2)自94年10月25日起至為恭醫院住院治療，同年11月2 日轉
      台北榮總醫院，至同年11月9 日出院，期間因行動不便委
      請看護照料，看護費每日2,500 元，住院15日，共支出37
      ,500 元 ，有陪伴服務費收據足憑（卷一第23 4至235 頁
      ）。但同意以每日2,200 元計算，共請求33,000元。
    (3)94年11月10日至94年11月30日在家休養期間，每日陪伴服
      務費或為2,500 元、或為1,500 元，21日總計支付37,500
      元，有陪伴服務費收據足憑（卷一第236 至238 頁）。但
      同意以每日1,500 元計算，即被告應賠償31,500 元。
    (4)94年12月3 日至96年2 月15日期間，共支出就醫陪伴費75
      ,000 元 ，有陪伴服務費收據可參（卷一第239 至252 頁
      ）。
    (5)綜上，被告應連帶賠償上開費用共184,045 元【計算式：
      44,545＋33,000＋31,500＋75,000＝184,045】。
（三）財產之損失：配戴之眼鏡於車禍時毀損，購買新眼鏡之費
      用9,000 元，另將撞毀之系爭車輛拖離事故現場及停放費
      共8,000 元，有皇家光學眼鏡行之收據（卷一第255 頁）
      、苗信汽車修護廠之拖吊收據（卷一第25 6頁上）為憑。
      嗣後，因訴訟所須，原告將撞毀之汽車停放於私人土地，
      支付51,600元之拖吊及停放保管費，有弘升汽車拖吊有限
      公司之收費（卷一第256 下至267 頁）可佐。且因系爭車
      輛已不能回復原狀，故將之報廢，並請求該車於事故前之
      價值120,000 元。總計被告應連帶賠償此部分損失188,60
      0 元【計算式：9,000 ＋8,000 ＋51,600＋120,000 ＝18
      8,600 】。
（四）所失利益：原告於車禍前擔任翔鴻加油站有限公司（下稱
      翔鴻公司）之人事主管一職，每月薪資為33,000元，有翔
      鴻公司之離職證明書（卷一第275 頁）為證。原告因本件
      車禍受傷，自94年10月26日起至96年3 月31日止，共17個
      月無法工作，此段時間薪資之損失為550,000 元。
（五）精神損害賠償：原告自車禍以來，身心受創甚劇，須長期
      治療休養，致無法立即返還職場，日常生活亦須他人陪伴
      代勞，至今仍須依賴藥物控制病情始能恢復正常生活，故
      精神上深感苦悶、焦慮，備受煎熬，爰請求80萬元之精神
      慰撫金。
乙、被告丙○○方面
一、聲明：原告之訴駁回。
二、陳述：被告盈嘉通運有限公司已倒閉，第一產物保險公司認
    原告請求之金額過多，尚未給付強制險理賠金。其願意與原
    告和解，已給付原告170,000 元，惟目前之薪資約42,000元
    ，能力有限，無法賠償原告請求之金額等語。
丙、被告盈嘉通運有限公司未於言詞辯論期日到場，亦未提出書
    狀作任何聲明或陳述。
    理    由
一、按言詞辯論期日，當事人之一造不到場者，得依到場當事人
    之聲請，由其一造辯論而為判決；民事訴訟法第385 條第1
    項前段定有明文。被告盈嘉通運有限公司未於言詞辯論期日
    到庭，且核無民事訴訟法第386 條所定各款之事由，爰依原
    告聲請為一造辯論判決。
二、按訴狀送達後，原告不得將原訴變更或追加他訴。但擴張或
    減縮應受判決事項之聲明者，不在此限；民事訴訟法第255
    條第1 項第3 款定有明文。原告起訴時原請求被告應連帶賠
    償300 萬元，及自起訴狀繕本送達翌日起至清償日止，按年
    息5 ％計算之利息（本院交附民卷第3 頁）；嗣具狀將請求
    之金額變更為206 萬元（卷一第89頁以下），再於97年6 月
    5 日本院審理時，就被告二人利息起算日部分，當庭變更聲
    明為均自96年10月14日起算（卷二第101 頁）。經核均屬減
    縮應受判決事項之聲明，揆諸前揭規定，應予准許。
三、原告主張被告丙○○於94年10月26日凌晨零時許，駕駛僱主
    即被告盈嘉通運有限公司所有之車號X7-988號聯結車，因疏
    未保持行車安全距離及注意車前狀況，於國道一號中山高速
    公路北向123 公里400 公尺處，從後追撞原告所駕駛之自用
    小客車，致原告車毀人傷，受有頭部外傷併腦震盪及牙齒斷
    裂，頸部挫傷、胸部挫傷、右肩及左腿挫傷等傷害之事實，
    業經本院以95年度交易字第71號刑事判決處刑6 月在案，且
    為被告丙○○所不爭執，並經本院調取上開卷宗核閱屬實。
    是原告主張因被告丙○○之業務過失傷害行為，侵害其身體
    健康，致其受有損害，自堪信為真實。
四、按因故意或過失，不法侵害他人之權利者，負損害賠償責任
    ；不法侵害他人之身體或健康者，對於被害人因此喪失或減
    少工作能力，或增加生活上之需要者，應負損害賠償責任；
    又不法侵害他人之身體、健康、名譽、自由、信用、隱私、
    貞操、或不法侵害其他人格法益而情節重大者，被害人雖非
    財產上之損害，亦得請求賠償相當之金額；民法第184 條第
    1 項前段、第193 條第1 項、第195 條第1 項前段分別定有
    明文。另按受僱人因執行職務，不法侵害他人之權利者，由
    僱用人與行為人連帶負損害賠償責任，民法第188條第1項規
    定甚明。原告主張被告丙○○有侵權行為之事實，且於本件
    車禍發生時，被告丙○○係受僱於被告盈嘉通運有限公司等
    情，業經本院95年度交易字第71號刑事判決在案（卷一第5
    頁），且為被告丙○○所自認，則被告盈嘉通運有限公司自
    應就被告丙○○之侵權行為對原告負連帶損害賠償責任。茲
    就原告各項請求審酌如下：
（一）醫療相關費用部分：
    (1)依原告所提為恭紀念醫院（卷一第103至104頁）、台北榮
      民總醫院（卷一第106 至110 頁）、怡豪牙醫（卷一第11
      6 至118 頁）、茂林牙醫診所（卷一第119 頁）之診斷證
      明書所示，原告受有頭部外傷併腦震盪及牙齒斷裂，頸部
      挫傷、胸部挫傷、右肩及左腿挫傷等傷害，是原告自有赴
      醫治療之必要。本院審核其提出之醫療單據，認其請求為
      恭紀念醫院診療費用13,777元、台北榮民總醫院診療費用
      25,337元、怡豪牙醫診療費用222,500 元、茂林牙醫診所
      診療費用36,100元、救護車運送費用7, 000元等（卷一第
      122 至143 頁、149 至150 頁、164 頁），均屬必要，此
      部分請求共304,714 元，為有理由，應予准許。
    (2)原告另請求元昌中醫診所之醫療費用35,380元（卷一第14
      5 至147 頁）；惟其於同一時間已於台北榮總醫院接受治
      療，該醫院為衛生署核准之合格醫院，具有相當醫療水準
      ，且依為恭醫院之回函所示，原告因本件車禍所受之傷害
      為輕傷（卷二第24頁），堪認原告於台北榮總醫院就醫，
      已足以治癒其傷勢。再者，參以上開中醫診所醫療收據，
      僅記載藥費金額，並無任何醫療項目、藥品名稱等明細，
      無法判斷上開費用確為醫治本件車禍所受傷害所必須，故
      此部分請求不能准許。
    (3)原告主張住院期間支出膳食及醫療用品費用共4,740 元云
      云，雖提出美德耐商行、便利超商等發票（卷一第152 至
      16 2頁）為證，惟其中諸多發票未載明消費項目，或消費
      內容（例：柯達-200度軟片、國際相機鋰電池、活頁筆記
      本等）與本件車禍無關聯，原告復未逐一說明用途及理由
      ，已難認係因本件車禍受傷所造成之必要支出。經本院審
      核後僅有衛生紙、免洗褲等費用共181 元為必要，應予准
      許，其餘部分，應予駁回。
    (4)綜上，此部分費用於304,895 元【計算式：304,714 ＋18
      1 ＝304,895 】範圍內為合理費用，超出部分，不應准許
      。
（二）增加生活所須費用：
    (1)原告主張因本件車禍受傷，就診期間以計程車代步，共支
      出44,545元之車資；惟元昌中醫診所部分，業經本院核定
      非屬必要之醫療行為，已如前述，是往來之車資應扣除。
      另95年3 月31日、95年11月2 日、96年1 月25日往來怡豪
      牙科、茂林牙科就診之車資單據（卷一第196 頁、212 頁
      、222 頁），本院查無當日怡豪牙科、茂林牙科診所之就
      診紀錄或醫療收據相佐，亦應扣除。扣除上述部分後，原
      告僅得請求11,645元。
    (2)原告於94年10月26日起至11月9 日於為恭醫院及台北榮總
      醫院住院15日，看護費每日為2,50 0元，有看護費用收據
      可參（卷一第234 至235 頁），惟原告同意以一般看護行
      情即每日2,200 元計算（卷二第10 2頁）。本院審酌原告
      所受傷勢，認於住院期間確須他人看護，是此部分費用33
      ,000 元 【計算式：2,200 ×15＝33 ,000 】為必須費用
      ，應准許之。
    (3)原告主張於94年11月10日至30日在家休養，仍陸續出現不
      適症狀，曾因此昏倒，故需委請看護照料，每日看護費或
      為2,500 元，或為1,500 元，共21日，有看護費用收據可
      參（卷一第23 6至238 頁），惟同意每日皆以1,500 元計
      算（卷二第102 頁）。查原告出院後，仍持續至台北榮總
      醫院耳科、復健科、神經外科就診（卷一第126 至132 頁
      、134 頁、136 至137 頁、139 頁下至140 頁上），足見
      此段時間尚無法自理生活，而須仰賴他人照護等情為真實
      。故此部分請求31,500元【計算式：1, 500×21＝31,500
      】，應屬有據。
    (4)原告另主張自94年12月3 日起至96年2 月15日止，因本件
      車禍引發重鬱症，致其舉止異常，不時有落淚、輕生之舉
      ，為防止有自殺行為或精神恍惚而生意外，於就診時皆須
      他人陪伴，陪伴費每日1,500 元，共支付75,000元之陪伴
      服務費，有收據14紙（卷一第239 至252 頁）可憑云云。
      按損害賠償之債，以有損害之發生及有責任原因之事實，
      並二者之間，有相當因果關係為成立要件。又所謂相當因
      果關係，係指依經驗法則，綜合行為當時所存在之一切事
      實，為客觀之事後審查，認為在一般情形上，有此環境，
      有此行為之同一條件，均發生同一之結果者，則該條件即
      為發生結果之相當條件，行為與結果即有相當之因果關係
      。反之，若在一般情形上，有此同一條件存在，而依客觀
      之審查，認為不必然皆發生此結果者，則該條件與結果並
      不相當，不過為偶然之事實而已，其行為與結果間即無相
      當因果關係（最高法院48年台上字第481 號判例、87年度
      台上字第154 號判決意旨可資參照）。依吾人生活經驗觀
      之，遭遇車禍而受傷之人，非必然產生精神疾病之結果，
      即倘一般人遭遇本件車禍、受有與原告相類之傷勢，並不
      必然會引發重鬱症或其他精神疾病。況原告於本件車禍發
      生前之93年9 月10日，已因頭部遭掉落物重擊致腦震盪，
      經台北榮民總醫院診斷患有「創傷後壓力症侯群」，有本
      院依職權向臺北榮民總醫院查詢之回函（卷二第21至23頁
      ）附卷可證，且為原告所自承（卷二第27頁）。而原告於
      本件車禍後，經上開醫院判斷存在嚴重腦震盪後遺症，合
      併症為創傷後壓力症侯群，包括情緒低落、不安、恐懼、
      退縮、無法獨立生活及工作等，亦經上開醫院再次函覆明
      確（卷二第112 頁），已足資證明導致原告之情緒不安、
      恐懼、退縮等症狀，因而無法獨立生活及工作，係肇因於
      原告舊有之「創傷後壓力症侯群」病症，而難認其重鬱症
      與本件車禍間有相當因果關係。是原告主張因精神疾病或
      情緒問題需他人陪伴，縱或屬實，亦與被告丙○○之本件
      侵權行為無相當因果關係，自不得據此請求被告賠償甚明
      。再者，本院函詢為恭醫院原告所受傷勢，出院後須經多
      久休養始能獨立行動，經該院函覆：原告所受為輕傷，醫
      理判斷數週內即可復原等語明確（卷二第24頁）。故本院
      認原告自94年10月25日車禍發生後至同年11月30日止，其
      所受傷勢應可復原並能獨立行動；是其請求自94年12月3
      日起至96年2 月15日止長達1 年2 月餘之陪伴費用，顯不
      合理，且與被告丙○○之侵權行為無關，不應准許。
    (5)綜上，原告得請求之金額共76,145元【計算式：11,645＋
      33,000＋31,500＝76,145】，逾此範圍，不應准許。
（三）財產之損失：
    (1)查原告主張發生車禍時眼鏡遭撞毀，重新配鏡支出 9,000
      元，業據其提出收據1 紙（卷一第255 頁）為證，且為被
      告所不爭執，是此部分之請求，應予准許。
    (2)原告主張因本件車禍致車輛受損，支出拖吊及停放費共8,
      000 元，並提出苗信汽車修護場收據（卷一第256 頁上）
      為證。拖吊費乃係將遭撞毀之車輛拖離事故現場，係因本
      件車禍所生之必要費用，此部分費用8,000 元，依法有據
      ，應予准許。
    (3)原告主張因訴訟所須，將遭撞毀之車輛拖至私人用地保管
      ，支付弘昇汽車拖吊有限公司51,600元（卷一第257 至26
      7 頁）云云。惟提起損害賠償訴訟並不需保留事故車輛，
      如有修理費用之請求，應請修理廠進行估價，填製估價單
      作為訴訟請求之依據，且原告已自承系爭車輛已毀損達不
      堪使用之程度，並無修復之可能等情，自應盡速報廢處理
      。是其租用場地之費用51,600元，顯非必要，不應准許。
    (4)原告另請求被告賠償系爭車輛於事故發生前之價值12萬元
      云云。惟依原告所提之汽車行車執照（卷一第271 至272
      頁）所示，原告並非系爭車輛之所有權人，且原告並未提
      出證據證明系爭車輛於車禍發生前仍有12萬元之價值，是
      其請求被告賠償系爭車輛之剩餘價值，於法未合。
    (5)綜上，此部分原告得請求之金額共17,000元【計算式：9,
      000 ＋8,000 ＝17,000】。
（四）所失利益：
    (1)原告主張因本件車禍需休養17個月，車禍前任職翔鴻公司
      之月薪33,000元，是此期間之薪資損失共55萬元。按被害
      人因身體健康被侵害而喪失勞動能力所受之損害，其金額
      應就被害人受侵害前之身體健康狀態、教育程度、專門技
      能、社會經驗等方面酌定之，不能以一時一地之工作收入
      為準（最高法院63年台上字第1394號判例可資參照）。原
      告雖提出翔鴻公司之離職證明書（卷一第275 頁），證明
      其於94年7 月1 日至同年10月25日任職期間每月薪資為33
      ,000 元 ，惟該薪資僅為一時一地之收入，揆諸前揭判例
      意旨，自不能僅依此作為計算喪失勞動能力所受損害之標
      準。參以本院依職權調取原告之稅務電子閘門財產所得調
      件明細表（卷二第50至67頁）所示，原告於94年度之薪資
      所得共194,800 元（卷二第57頁），其中並無翔鴻公司之
      薪資所得資料，經原告陳述其任職於翔鴻公司時仍是學生
      身份，未加入勞保，薪資亦未報稅等語（卷二第103 頁）
      ，是原告於94年間之工作總收入，應為前半年之194,800
      元加任職翔鴻公司3 個月薪資99,000元，共293,800 元。
      而該年度原告工作之時間約為9 個月，是平均每月收入為
      32 ,644 元【計算式：293,800 ÷9 ≒32,644，元以下四
      捨五入】。故本院認應以每月32,644元計算原告喪失勞動
      能力所受損害之基準，始為公允。
    (2)本院審酌原告所受之傷勢，及為恭醫院之函覆「原告所受
      為輕傷，醫理判斷數週內即可復原」（卷二第24頁）等情
      ，認原告因本件車禍住院治療及休養致無法工作之期間，
      應以8 週為合理，原告主張17個月顯屬過當，故此部分之
      請求以65,288元【計算式：32,644×2 ＝65,288】為適當
      ，逾此範圍之請求，尚屬無據。
（五）精神損害賠償：
      查原告因本件車禍受有頭部外傷併腦震盪及牙齒斷裂，頸
      部挫傷、胸部挫傷、右肩及左腿挫傷等傷害，經急診住院
      ，並接受植牙等情，有其提出醫院診斷證明書（卷一第10
      3 至110 頁）在卷可考，其身體及精神均受有痛苦，自屬
      當然。本院審酌：原告碩士畢業，曾擔任財團法人電腦技
      能基金會之企劃專員，車禍前於翔鴻公司擔任人事主管，
      後任職於德微科技股份有限公司，於97年7 月中旬離職，
      名下有10筆股票、8 筆投資、3 筆不動產、1 輛汽車、94
      年、96年薪資所得各為293,800 元及357,500 元；被告盈
      嘉通運有限公司自84年3 月3 日核准設立至今，資本額為
      3 仟萬元，名下有6 輛車；被告丙○○高職畢業，曾任旅
      行社業務員、聯結車司機，目前月薪約為42,000元，名下
      有1 輛汽車，96年薪資所得為198,000 元等情，業據兩造
      分別陳明在卷，且均不爭執，並有本院調取兩造之稅務電
      子閘門財產所得調件明細表、公司登記資料查詢單（卷二
      第49至67頁、68至72頁、73至84頁、95頁），及原告提出
      之學校畢業證書等件（卷一第276 至278 頁）可佐。本院
      審酌上開兩造之身分、職業、教育程度及經濟狀況，暨原
      告所受傷勢及產生之後遺症等一切情狀，認原告請求精神
      慰撫金80萬元，尚嫌過高，應核減為20萬元，方屬允當。
      逾此數額之請求，為無理由。
（五）綜上，原告得請求被告連帶賠償之金額為663,328 元【計
      算式：304,895+76,145+17,000+65,288+200,000=663,328
       】 。惟原告自承已收受被告丙○○賠償之17萬元（卷二
      第18頁），是此部分應從原告上開所得請求之金額扣除，
      扣除後，原告得請求被告連帶賠償之金額為493,328元。
五、本件原告依侵權行為之法律關係，請求被告連帶給付493,32
    8 元，及均自96年10月14日起至清償日止，按年息5 ％計算
    之利息，為有理由，應予准許，逾此範圍之請求，即屬無據
    ，應予駁回。
六、本件事證已臻明確，兩造其餘攻擊防禦方法及舉證，經核均
    與判決結果無影響，爰無庸逐一論述，附此敘明。
七、原告陳明願供擔保，請准宣告假執行，就其勝訴部份，核無
    不合，爰酌定相當之擔保金額准許之；至其敗訴部分，其假
    執行之聲請，已失所附麗，應併予駁回之。
八、據上論結，本件原告之訴為一部有理由，一部無理由，依民
    事訴訟法第79條、第390條第2項，判決如主文。
中    華    民    國    97    年    8     月    29    日
                  民事庭法  官  黃怡玲
以上正本係照原本作成。
如對本判決上訴，須於判決送達後20日內向本院提出上訴狀。
                        書記官  葉  政
中    華    民    國    97    年    8     月    29    日


司法院資訊處製作；財團法人民間司法改革基金會備份。
